臺灣板橋地方法院刑事判決　　　　　　 100年度易字第1209號
公　訴　人　臺灣板橋地方法院檢察署檢察官
被　　　告　張賢木
上列被告因竊盜案件，經檢察官提起公訴（100 年度偵字第4002
號），本院判決如下：
    主  文
張賢木犯侵占離本人持有物罪，處罰金新臺幣玖仟元，如易服勞
役以新臺幣壹仟元折算壹日。
    事  實
一、張賢木於民國98年（起訴書誤載為「99年」）6 月中旬某日
    晚上，在其居住之臺北縣板橋市（現改制為「新北市板橋區
    ○○○○路25巷1 之1 號「臺灣世家」社區大樓地下三樓，
    見張家禎所有遭不詳之人停放該處之車號ADI-243 號重型機
    車（懸掛有該車號車牌1 面，該機車原於84年間由車主張家
    禎借其兄張定中騎用，至86年間因經常故障不堪使用，即經
    張定中棄置在基隆市區某處，嗣因車主張家禎於98年7 月間
    接獲其該機車車牌遭人盜用之交通違規罰單，始於98年7 月
    7 日先向臺北政府警察局松山分局中崙派出所報案該機車車
    牌失竊後，再向臺北市監理處辦理機車報廢手續，該機車車
    牌則待尋得後再行繳還），久無人騎用，而其個人所有騎用
    之車號NU8-582 號重型機車之牌照，則因違規易處遭監理機
    關逕行註銷，無法合法使用，竟意圖為自己不法之所有，持
    其所有之活動扳手、鯉魚鉗各1 支等工具（未扣案已滅失）
    ，將張家禎上開棄置機車上所懸掛已脫離張家禎本人所持有
    之車號ADI-243 號車牌1 面拆卸取下後，侵占入己，換裝懸
    掛至其上開所有NU8-582 號重型機車上，供其冒充他人牌號
    機車使用，其後並因其分別於98年6 月24日、同年10月21日
    、同年11月10日、同年12月8 日，多次騎乘上開冒用張家禎
    牌號機車交通違規，使車主張家禎遭警逕行舉發。嗣因其於
    100 年1 月22日晚上9 時30分許，騎乘其上開換裝懸掛張家
    禎上開車牌之機車，行經臺北縣板橋市○○路○ 段182 巷3
    弄56號前時，遇警攔檢，其因心虛欲趁警方查核資料時逃逸
    ，旋為警察覺有異將其攔下循線調查，並起獲上開其侵占供
    己使用之張家禎所有車號ADI-243 號車牌，因而查悉上情。
二、案經張家禎告訴及新北市政府警察局海山分局移送臺灣板橋
    地方法院檢察署檢察官偵查起訴。
    理  由
一、按被告以外之人於審判外之陳述，雖不符合同法第159 條之
    1 至第159 條之4 之規定，但經當事人於審判程序同意作為
    證據，法院審酌該言詞陳述或書面陳述作成時之情況，認為
    適當者，亦得為證據；當事人、代理人或辯護人於法院調查
    證據時，知有第159 條第1 項不得為證據之情形，而未於言
    詞辯論終結前聲明異議者，視為有前項之同意，刑事訴訟法
    第159 條之5 定有明文。查本判決下列所引用之被告以外之
    人於審判外之陳述，雖屬傳聞證據，惟檢察官、被告於本院
    審理時均表示無意見，且迄至言詞辯論終結前亦未聲明異議
    ，本院審酌上開證據資料製作時之情況，尚無違法不當之瑕
    疵，亦認為以之作為證據應屬適當，依上開規定，認具有證
    據能力，合先敘明。
二、訊據被告張賢木對於上揭時地侵占脫離告訴人張家禎持有之
    上開機車車牌之犯罪事實坦承不諱，核與告訴人張家禎於警
    詢、偵查及本院審理時供述被害情節大致相符，並有新北市
    政府警察局海山分局搜索、扣押筆錄、告訴人上開機車停放
    現場及起獲贓物等照片、贓物代保管單、告訴人上開機車車
    輛詳細資料報表、被告上開機車車籍資料、被告冒用告訴人
    車牌交通違規逕行舉發採證照片、臺北市監理處100 年6 月
    15日函其檢送之告訴人上開機車車籍、異動歷史查詢表等附
    卷可資佐證。本件事證明確，被告上開犯行堪以認定，應予
    依法論科。
三、核本件被告張賢木上開所為，係犯刑法第337 條之侵占離本
    人持有物罪。公訴意旨雖謂被告上開所為，係犯修正前之刑
    法第321 條第1 項第3 款之攜帶兇器竊盜罪（本件被告行為
    後，刑法第32 1條第1 項業於100 年1 月26日修正公布，同
    年月28日生效施行，該條項修正情形及理由係為保障民眾生
    命、財產之安全及免於恐懼之自由，對於犯特定竊盜罪者應
    加重處罰，爰增列併科罰金之規定，將第1 項本文修正為「
    犯竊盜罪而有下列情形之一者，處六月以上、五年以下有期
    徒刑，得併科新臺幣十萬元以下罰金：」；再鑑於民眾工作
    時間涵蓋日、夜間時段，故現行加重竊盜罪僅就夜間侵入住
    宅為加重構成要件，不足以保障全體民眾之利益，爰將第1
    項第1 款修正為「侵入住宅或有人居住之建築物、船艦或隱
    匿其內而犯之者。」；復參考刑法第173 條第1 項、第174
    條第1 項、第183 條第1 項、第184 條第1 項、第2 項及第
    185 條第3 項等有關公共危險罪章之規定，將第1 項6 款修
    正為「在車站、埠頭、航空站或其他供水、陸、空公眾運輸
    之舟、車、航空機內而犯之者。」，以求體例一致，且涵蓋
    的範圍亦較完整，是經依同法第2 條規定綜合比較新舊法結
    果，被告本件所犯縱認係成立該條第1 項第3 款之攜帶兇器
    竊盜罪，依修正後之上開規定處斷，並無有利，自仍應適用
    其行為時之舊法即修正前之刑法上開規定處斷）云云，惟按
    竊盜罪之客體，須為他人持有支配中之物，本件告訴人之上
    開機車車牌係因懸掛於機車，隨同告訴人棄置該機車，而脫
    離告訴人所持有，但該車牌於告訴人向監理機關辦理該機車
    報廢時，依法仍有繳還之義務，故於告訴人繳還前仍屬告訴
    人持有之物，惟該車牌因懸掛於該機車，於該機車遭棄置某
    處又遭人移置他處後，再棄置在被告住處社區地下三樓，顯
    已脫離告訴人支配占有，是於被告拆卸該車牌時，該車牌事
    實上既無人支配占有而為脫離本人所持有之物，自與竊盜罪
    之構成要件有間，而應論以侵占離本人持有之物罪為是，從
    而公訴意旨上開所認，容有未洽。又按刑事訴訟法第300 條
    規定有罪之判決得就起訴之犯罪事實變更檢察官所引應適用
    之法條，以期訴訟之便捷，但為兼顧被告之防禦權以求程序
    之公平，並符合彈劾主義不告不理之旨意，自須於公訴事實
    之同一性範圍內，始得自由認事用法，而犯罪實乃侵害法益
    之行為，犯罪事實自屬侵害性之社會事實，亦即刑法加以定
    型化之構成要件事實，故此所謂「同一性」，應以侵害性行
    為之內容是否雷同，犯罪構成要件是否具有共通性（即共同
    概念）為準，若二罪名之構成要件具有相當程度之合而無
    罪質之差異時，即可謂具有同一性；「侵占離本人持有之物
    罪」之行為人，對該物並未先具有委任管理等持有之關係，
    此與其他類型之侵占罪不同，而與「竊盜罪」相同，且所謂
    「侵占」與「竊盜」，俱以不法手段占有領得財物，其客觀
    構成要件之主要事實雷同，二罪復同以為自己或第三人不法
    之所有為主觀要件，同以他人之財物為客體，同為侵害財產
    法益之犯罪，罪質尚無差異，應認為具有同一性，從而上開
    公訴意旨雖認本件被告所犯係修正前之刑法第321 條第1 項
    第3 款之攜帶兇器竊盜罪，惟依上所述，其起訴之基本社會
    事實，與本院上開所認係犯同法第337 條之侵占離本人持有
    物罪相同，具有同一性，爰依法逕予變更起所法條論斷。爰
    審酌被告本件犯罪之動機、目的、手段、方法、所得不法利
    益、對被害人所生危害及犯後坦承之態度等一切情狀，量處
    如主文所示之刑，並諭知易服勞役之折算標準。至被告上開
    所持供犯罪所用之活動扳手、鯉魚鉗等工具已滅失，業經被
    告陳明在卷，故不併予宣告沒收，附此敘明。
據上論斷，應依刑事訴訟法第299 條第1 項前段、第300 條，刑
法第337 條、第42條第3 項，刑法施行法第1 條之1 第1 項、第
2 項前段，判決如主文。
本案經檢察官王筱寧到庭執行職務。
中    華    民    國   100    年    7     月    12    日
                      刑事第七庭  法  官  彭  全  曄
以上正本證明與原本無異。
如不服本判決應於收受送達後十日內向本院提出上訴書狀，並應
敘述具體理由；其未敘述上訴理由者，應於上訴期間屆滿後二十
日內向本院補提理由書（均須按他造當事人之人數附繕本）「切
勿逕送上級法院」。
                                  書記官  蘇  宥  維
中    華    民    國   100    年    7     月    12    日
附錄本案論罪科刑法條全文：
中華民國刑法第337條
意圖為自己或第三人不法之所有，而侵占遺失物、漂流物或其他
離本人所持有之物者，處五百元以下罰金。